【裁判字號】    95,重訴,1111
【裁判日期】    951227
【裁判案由】    損害賠償等
【裁判全文】
臺灣臺北地方法院民事判決            95年度重訴字第1111號
原      告  丙○○○
兼      上
訴訟代理人  乙○○
被      告  中華民國
法定代理人  甲○○
上列當事人間請求損害賠償事件，本院判決如下：
    主  文
原告之訴駁回。
訴訟費用由原告負擔。
    事實及理由
一原告起訴主張：
  (一)其於民國93年10月8 日向本院提起93年度重國字第20號國家
    賠償訴訟，該訴訟遭承審法官以其起訴違反民事訴訟法第
    249條第6款規定為由，裁定駁回之，該裁定乃違背民事訴訟
    法第247條、198條、223條規定，應屬無效，參照同法400條
    及最高法院19年上字第278號判例意旨，其自得更行起訴。
  (二)另被告中華民國對於原告提起之損害賠償訴訟，逾5 年未有
    任何聲明或陳述，依民法第90條之規定，被告中華民國已捨
    棄聲明「原告之訴駁回」之權利，應依民事訴訟法第384 條
    規定，為被告中華民國敗訴之判決。
  (三)又本院93年度重國字第 20號裁定違背民事訴訟法第247條、
    第198條及第223條規定，依民法第184條第1項之規定，原告
    自得請求被告負損害賠償責任。
  (四)聲明為：
    1.臺灣台北地方法院93年度重國字第20號裁定違背民事訴訟
      法第247條所規定事項，不得以民事訴訟法第249條第1 項
      裁定駁回之規定，無效，違背民事訴訟法第198條及223條
      所規定事項，應宣示判決之法定方式，無效。
    2.被告中華民國捨棄聲明駁回原告之訴。
    3.被告應連帶賠償原告新臺幣（下同）120,000,000 元，及
      自臺灣台北地方法院89年度重附民字第94號民事起訴狀送
      達翌日起至清償日止，按年息百分之5 計算利息至給付止
      。
二本件未經言詞辯論，故無被告之聲明及陳述可資記載。
三原告之訴，依其所訴之事實，在法律上顯無理由者，法院得不
  經言詞辯論，逕以判決駁回之，民事訴訟法第249條第2項定有
  明文。而所謂依其所訴之事實，在法律上顯無理由，係指依訴
  狀所載之事實，縱為真實，從形式上觀察已屬顯無理由而言。
  經查：
  (一)依民事訴訟制度，就確定裁定請求法院救濟，應依法循準再
    審程序為之，此觀民事訴訟法第507 條規定自明。本件之原
    告前於93年10月8 日在本院提起93年度重國字第20號國家賠
    償訴訟，本院於94年9 月23日以其等起訴未繳裁判費，不備
    法定程式為由，裁定駁回原告之訴，該裁定業於同年月29日
    送達原告，原告未於法定期間內對該裁定提出抗告等情，業
    經本院依職權調卷查明，是以該裁定已告確定無疑。原告於
    本案主張前開裁定，因違反民事訴訟法第247條、第198條、
    第223 條規定，應屬無效云云，惟原告如欲廢棄該裁定，自
    應依準再審程序請求救濟，其等另行提起本件訴訟主張該裁
    定為無效，顯於法無據。況民事訴訟法第247條、198條、
    223 條，分別為針對確認之訴法定要件、審判長之言詞辯論
    指揮權及判決之宣示及宣示期日所設規定，均與前開以程序
    事項駁回原告之訴之裁定無涉，原告以該裁定違反前述規定
    為由，主張該裁定為無效，尤屬無稽，其訴在法律上顯無理
    由。
  (二)原告另主張被告中華民國在其提起之他案損害賠償訴訟中，
    逾5 年未有任何聲明或陳述，依民法第90條之規定，伊已捨
    棄聲明「原告之訴駁回」云云，惟原告所指之他案損害賠償
    訴訟，應指本院89年度重附民字第49號附帶民事訴訟事件，
    因該刑事案件（本院89年度自字第347 號）於91年間為不受
    理判決，該案承審法官乃依刑事訴訟法第503條第1項規定，
    未經言詞辯論逕以判決駁回原告之訴，故而該案之被告中華
    民國，未提出任何聲明及陳述等情，亦經本院依職權調閱前
    開案卷查明，原告主張被告中華民國業已捨棄聲明「原告之
    訴駁回」之權利云云，難認屬實；況民法第90條規範內容，
    為以意思表示錯誤及傳達錯誤為由，而行使撤銷權之除斥期
    間，與被告中華民國在前述附帶民事訴訟未做任何聲明、陳
    述之原因，亦無相關，原告以該規定為據，提起本件訴訟，
    並聲明「被告中華民國捨棄聲明駁回原告之訴」，難認有據
    ，其訴於法亦顯無理由。
  (三)原告又主張：本院93年度重國字第20號裁定違背民事訴訟法
    第247條、第198條及第223 條規定，依民法第184條第1項之
    規定，原告自得請求被告負損害賠償責任，並聲明「被告應
    連帶賠償原告120,000,000 元」云云。惟原告或被告無當事
    人能力者，法院應以裁定駁回之，民事訴訟法第249條第1項
    第3 款著有規定。原告以本院民事第二庭為被告，並主張本
    院民事第二庭應與被告中華民國連帶負損害賠償之責，惟本
    院民事第二庭庭並非法人，亦非非法人團體，自無當事人能
    力，原告對本院民事第二庭提起訴訟，該訴之訴訟成立要件
    即有欠缺，其訴自屬顯無理由；又前述本院93年度重國字第
    20號裁定，縱如原告所稱有違反民事訴訟法第247條、第198
    條及第223 條規定之情，致原告權利受有侵害，因該裁定並
    非被告中華民國製作，被告中華民國即非侵權行為人，自難
    認被告中華民國須就該裁定，而對原告負侵權行為損害賠償
    之責，原告對被告中華民國此部分之訴，亦顯無法律上理由
    。
四綜上所述，原告提起本件訴訟，依其所訴之事實，在法律上均
  顯無理由，爰不經言詞辯論，逕以判決駁回之。
五訴訟費用負擔之依據：民事訴訟法第78條。
中    華    民    國    95    年    12    月    27    日
                  民事第六庭    法  官  陳婷玉
以上正本係照原本作成
如對本判決上訴，須於判決送達後20日內向本院提出上訴狀
中    華    民    國    95    年    12    月    27    日
                                書記官  詹雪娥


司法院資訊處製作；財團法人民間司法改革基金會備份。
